臺灣臺南地方法院刑事判決
110年度易字第224號
聲  請  人  臺灣臺南地方檢察署檢察官
被      告  詹世堅


上列被告因違反毒品危害防制條例案件，由檢察官為緩起訴處分
（109年度毒偵字第2596號），因被告於緩起訴期間內，經檢察
官撤銷緩起訴處分（109年度撤緩字第468號），復由檢察官聲請
以簡易判決處刑（109年度撤緩毒偵字第346號），本院認不宜逕
以簡易判決處刑（109年度簡字第3404號），改依通常程序審理
，判決如下：
    主  文
本件公訴不受理。
    理  由
一、聲請簡易判決處刑意旨略以：被告詹世堅基於施用第二級毒
    品甲基安非他命之犯意，於民國108年6月25日17時9分許為
    警採尿時回溯120小時內某時，在其位於臺南市○區○○路0號4
    樓之20住處，將甲基安非他命置入玻璃球內燒烤後吸食煙霧
    ，施用甲基安非他命1次。嗣於108年6月25日，在臺南市中
    西區國華街1段100巷前，因形跡可疑，復經其同意採尿，送
    驗結果呈安非他命、甲基安非他命陽性反應，始悉上情。因
    認被告涉犯毒品危害防制條例第10條第2項施用第二級毒品
    罪嫌。
二、現行毒品危害防制條例第24條第1項所規定「附命緩起訴」
    程序（109年1月15日修正公布之同條項規定，尚未施行），
    依現行實務見解，犯同條例第10條第1項、第2項之施用第一
    級或第二級毒品罪者，如已完成「附命緩起訴」之戒癮治療
    ，事實上已接受等同「觀察、勒戒或強制戒治」執行完畢釋
    放之處遇，則如於同條例第23條第2項所定「3年」内，再犯
    施用第一級或第二級毒品罪，顯現其再犯率甚高，原規劃之
    「附命緩起訴」完成戒癮治療制度功能無法發揮成效，已無
    再次接受「觀察、勒戒或強制戒治」處遇之必要，自應依該
    條例第23條第2項規定之相同法理，逕行追訴（提起公訴或
    聲請簡易判決處刑），而無再依該條例第20條第1項重行聲
    請觀察、勒戒或強制戒治之必要，且此經「附命緩起訴」，
    應以經「附命緩起訴」並完成戒癮治療後，起算該「3年」
    内再犯之期間（最高法院109年度台非字第76號、第77號判
    決意旨參照)。參酌毒品危害防制條例第20條之立法理由，
    施用毒品者未完成「附命緩起訴」之戒癮治療，緩起訴處分
    後經撤銷，其緩起訴處分並未完成，自不得解為等同「觀察
    、勒戒」之處遇已完成，即不得認其事實上已接受等同「觀
    察、勒戒或強制戒治」執行完畢釋放之處遇，自無從依此起
    算3年之再犯期間，故最高法院100年第1次、104年第2次刑
    事庭會議決議所採見解之論理，亦因本次毒品危害防制條例
    之修正，而失其所據。
三、經查：
　1.被告詹世堅於本件施用第二級毒品案件，經臺灣臺南地方檢
    察署（下稱臺南地檢署）檢察官以108年度毒偵字第2596號
    為附命戒癮治療之緩起訴處分，並命至指定的醫療機構完成
    毒品戒癮治療，緩起訴期間自108年12月16日起至110年12月
    15日止，之後因被告有違背刑事訴訟法第253條之2第1項第3
    款規定之情事，由臺南地檢署檢察官於109年9月16日，以10
    9年度撤緩字第468號撤銷緩起訴確定等情，此有臺灣高等法
    院被告前案紀錄表、緩起訴處分書、撤銷緩起訴處分書在卷
    可佐，此部分事實洵堪認定
　2.又本件被告之前未曾接受觀察、勒戒或強制戒治，有上開被
    告前案紀錄表在卷可證。　　
　3.故被告於本件所受之附命緩起訴既經撤銷，其戒癮治療未完
    成，事實上並未因上開緩起訴處分，而受有等同於觀察、勒
    戒或強制戒治執行完畢之情事，揆諸前揭說明，自無從依此
    起算3年之再犯期間。
　4.因之，當依修正後之毒品危害防制條例第20條第3項、現行
    毒品危害防制條例第24條等規定，由檢察官基於一次性之整
    體規劃而重啟處遇程序，具體審酌個案情節，再裁量聲請法
    院裁定觀察、勒戒或為附命完成戒癮治療之緩起訴處分，抑
    或為其他適法處理，而非逕予聲請簡易判決處刑。
　5.綜上，檢察官逕對未完成觀察、勒戒之被告逕行聲請以簡易
    判決處刑，有程序違背規定之情事，依刑事訴訟法第303條
    第1款、第307條規定諭知公訴不受理之判決，且不經言詞辯
    論為之。
四、至於聲請簡易判決處刑書犯罪事實所載之「詹世堅前因施用
    毒品案件，經法院裁定送觀察、勒戒後，認無繼續施用毒品
    傾向，於民國89年8月3日執行完畢釋放出所，由本署檢察官
    以89年度毒偵緝字第412號為不起訴處分。其又於前揭觀察
    、勒戒執行完畢釋放後3 年內，再犯施用毒品案件，經臺灣
    臺南地方法院以92年度訴字第789號判決處有期徒刑6月及4
    月確定。」等語，經本院詢問臺南地檢署承辦檢察事務官後
    ，查明乃係誤植，有本院109年11月5日公務電話紀錄表1紙
    存卷可佐，附此敘明。
五、據上論斷，應依刑事訴訟法第452條、第303條第1款、第307
     條，判決如主文。
本案經檢察官郭文俐聲請簡易判決處刑。
中　　華　　民　　國　　110 　年　　3 　　月　　23　　日
　　　　　　　　　刑事第十六庭  法　官　盧鳳田
以上正本證明與原本無異。
如不服本判決，應於收受送達後20日內向本院提出上訴書狀，並
應敘述具體理由。其未敘述上訴理由者，應於上訴期間屆滿後20
日內向本院補提理由書狀（均須按他造當事人之人數附繕本）「
切勿逕送上級法院」。
　　　　　　　　　　　　　　　　書記官　洪筱喬
中　　華　　民　　國　　110 　年　　3 　　月　　23　　日